# 增持联营企业股权但增持后仍为联营企业的处理

提问人：谁主沉浮 1 时间：2013-03-22 16:51:55
追问 2012 年帖子——计学撮要专题III第三章第一节中的问题六： 问题 6 增持联营企业股权但增持后仍为联营企业的处理 问题: 企业增持联营企业股权，相应提升了本企业在该联营企业中所占的股权比例。对于本企业在该联营企业中所占股权比例的变化，应如何进行会计处理? 背景: 2002年，A公司购入B公司 25 ﹪股权，对B公司具有重大影响，采用权益法核算，取得成本为 30 万元。在取得该 25 ﹪股权之日，B公司可辨认净资产的公允价值为 100 万元。 2004 年，A公司又购入B公司 20 ﹪股权，取得成本为 40 万元。两次交易合计持有B公司 45 ﹪的股权，B公司仍为A公司的联营企业。 假定在上述两次股权交易之间，B公司未产生损益，因此首次购入的 25 ﹪股权在 2004 年增持时的账面价值仍为 30 万元。但B公司有一项资产的公允价值在该期间内上升了 50 万元，导致 2004 年增持股权时B公司可辨认净资产的公允价值变为 150 万元(100--50) 。 解答: 投资成本为两次交易的购股成本之和。于第二次股权交易日，对原先持有的25 ﹪股权对应的净资产价值无需按当日公允价值重新计量。仍然延续之前的成本基础。 在本案例中，增持股权前后A公司与B公司之间的关系的性质都是重大影响(联营企业)，投资的性质未发生变化，故不应像取得或丧失对子公司控制权时那样，对原先持有的股权按第二次交易日的公允价值进行重新计量。 对于增持的 20 ﹪股权，仍应分解为可辨认净资产价值和名义商誉两部分。
想请教陈版主及各位老师们，增持联营企业股权但仍为联营企业的话，原持股比例25%的部分，还需要用第二次股权交易日公允价值进行重新计量吗？我看陈版主 2011 年的时候回复过别人这个问题的账务处理：http://bbs.esnai.com/thread-4703457-1-1.html。觉得计学撮要中的答复和陈版主的回复有出入。 回复如下： 回复 楼主 cyl900000 的帖子 这个问题需要用到《讲解 2010 》中新增的一项内容，即增持联营企业股权但增持后仍为联营企业的处理。基本要点是： ①投资单位应当按照新的持股比例对投资继续采用权益法进行核算。 ②在新增投资日，如果新增投资成本大于按新增持股比例计算的被投资单位可辨认净资产公允价值份额，不调整长期股权投资成本；如果新增投资成本小于按新增持股比例计算的被投资单位可辨认净资产公允价值份额，应按该差额，调整长期股权投资成本和营业外收入。 ③在新增投资日，该项长期股权投资取得新增投资时的原账面价值与按增资后持股比例扣除新增持股比例后的持股比例计算应享有的被投资单位可辨认净资产公允价值份额之间的差额，应当调整长期股权投资账面价值和资本公积。 （上述③为新明确的要求。需关注。）
如果调资本公积的话，等于原持股比例25%的部分，还需要用第二次股权交易日公允价值进行重新计量了。请教陈版主和各位老师们

回答人：chenyiwei
这个帖子的时间很凑巧（你可以注意到这个帖子的时间是 2011 年 1 月 13 日），当时《讲解 2010 》的第一版已经出了，其中第 43 页的表述是我当时帖子里回复的，要求对原有股权按公允价值重新计量并把差额计入资本公积。但后来到 2011 年 2 月～ 3 月之交，《讲解2010 》又出了第二版，对这一段内容作了修正（这个问题在本版面上讨论很多，你可以搜索一下）。后来《计学撮要》中的该问答是根据第二版《讲解 2010 》中的精神写的，所以会和你看到 2011 年 1 月发帖子的内容存在差异了。